臺灣高雄地方法院刑事判決　　　　　　　99年度智訴字第17號
公　訴　人　臺灣高雄地方法院檢察署檢察官
被　　　告　林國文
上列被告因違反著作權法案件，經檢察官提起公訴（98年度偵字
第29037號），本院判決如下：
    主  文
林國文擅自以重製之方法，侵害他人之著作財產權，累犯，處有
期徒刑陸月，如易科罰金，以新臺幣壹仟元折算壹日。
    事  實
一、林國文前因違反著作權法案件，經本院以96年度易字第889
    號判處有期徒刑3 月，減為有期徒刑1 月又15日；林國文不
    服提起上訴，經臺灣高等法院高雄分院於民國97年1 月28日
    以96年度上易字第891 號駁回上訴確定，於97年7 月14日易
    科罰金執行完畢。仍不知悔改，於96年4 月15日至同年9 月
    24日間某日，將原本出租予黃月雲（另為不受理判決）供其
    放置於車牌號碼3451－JR號之流動式卡拉OK車上之金嗓伴唱
    機1 台，以新臺幣（下同）2 萬餘元之代價售予黃月雲，並
    自斯時起至98年9 月24日止，明知如附表所示之15首歌曲，
    分別係「豪記影視唱片有限公司」（下稱豪記公司）、豪記
    公司負責人吳東龍及「大唐國際影音多媒體科技股份有限公
    司」（下稱大唐公司）享有著作財產權之音樂著作，竟未經
    上開著作權人之同意或授權，以每次向黃月雲收取200 元之
    代價，接續將如附表所示之音樂著作灌錄至上開金嗓伴唱機
    內。嗣為豪記公司職員李連富及大唐公司職員王建弘發覺而
    報警處理，經警於98年9 月24日晚上8 時20分許，在黃月雲
    停放於高雄市林園區鳳芸宮78號前廣場內之上開流動式卡拉
    OK 車 上，得黃月雲同意搜索因而查獲，並扣金嗓伴唱機1
    臺、CF卡1 張、遙控器1 個、點歌簿1 本，始悉上情。
二、案經豪記公司、吳東龍、大唐公司訴由高雄市政府警察局林
    園分局報請臺灣高雄地方法院檢察署檢察官偵查起訴。
    理  由
壹、證據能力方面：
一、按被告以外之人於審判外之言詞或書面陳述，除法律有規定
    者外，不得作為證據，刑事訴訟法第159 條第1 項定有明文
    。卷附之員警職務報告（見偵卷第78至79頁），性質上為被
    告以外之人於審判外所為之陳述，被告既否認該職務報告之
    證據能力，依上開規定，應認該職務報告無證據能力。
二、就證人曾仁成、李連富、王建弘於偵查中向檢察官所為之陳
    述，被告固否認其證據能力，而其性質雖屬傳聞證據，惟被
    告並未釋明有何顯不可信之情況，本院審酌依當時陳述時之
    偵查筆錄製作之原因、過程及其功能等加以觀察其信用性，
    並無顯不可信之情況。為此，依刑事訴訟法第159 條之1第2
    項之規定，均認具有證據能力。
三、其他本判決書所引用之證據（詳如後述），公訴人及被告均
    同意作為證據，本院審酌該書面陳述作成時之情況均正常，
    且與本案相關之待證事實具有關連性，認適當作證據，依刑
    事訴訟法第159 條之5 第1 項之規定，認有證據能力。
貳、有罪部分：
一、訊據被告矢口否認有何違反著作權法之犯行，辯稱：伊賣給
    黃月雲的是點將家伴唱機而非本件查扣之金嗓伴唱機，伊也
    未曾為黃月雲增灌如附表所示之歌曲，黃月雲會在員警取締
    時通知伊到場，是因為伊曾為黃月雲辦理公開播放證，黃月
    雲打電話給伊說證書不見了，伊才會前往現場，抵達時，伊
    只是往流動式卡拉OK車上探頭望，並無跳上車欲拔出金嗓伴
    唱機內的CF卡情事等語。經查：
（一）如附表所示之15首歌曲，分別係豪記公司、吳東龍及大唐
      公司享有著作財產權之音樂著作，有著作財產權證明書、
      、著作財產權讓與合約書及證明書、臺南市政府營利事業
      登記證、臺北縣政府營利事業登記證（見警卷第31至50頁
      、第78至82頁）在卷足憑。員警於98年9 月24日晚上8 時
      20分許，在黃月雲停放於高雄市林園區鳳芸宮78號前廣場
      內之上開流動式卡拉OK車上，得黃月雲同意搜索因而查扣
      金嗓伴唱機1 臺、CF卡1 張、遙控器1 個、點歌簿1 本，
      該CF卡內有未經上開著作權人同意或授權而重製之如附表
      所示之15首音樂著作，被告於經黃月雲通知而於員警取締
      時抵達現場，上開著作權人並對被告、黃月雲提出違反著
      作權之告訴等情，有被告及共同被告黃月雲之不利於己之
      供述、證人李連富、王建弘於警、偵時之證述，以及高雄
      市警察局林園分局扣押筆錄、扣押物品目錄表、伴唱機機
      臺代保管單、現場取締照片、刑事告訴狀等件及扣案CF卡
      1 張、遙控器1 個、點歌簿1 本可資佐證，此部分之事實
      ，堪信為真實。
（二）證人即共同被告黃月雲於警詢時及第1 次偵訊時，均明確
      證稱：金嗓伴唱機是伊於2 、3 年前以2 萬餘元向被告購
      買的，機臺內的CF卡之歌曲都是被告灌錄的，被告會不定
      時幫伊灌錄，1 次200 元等語（見警卷第1 至4 頁、偵卷
      第8 頁）。嗣於本院審理時，證人黃月雲亦證稱：其於警
      詢及偵查時確有為前揭陳述等語（見本院卷第36、37頁）
      。衡情，證人黃月雲與被告素無冤仇，並無虛構事實誣陷
      被告之動機，復於警詢及偵訊時本於自由意識而為陳述，
      無何受不正方式取供之情事，是其前揭所述，已難認有何
      不可採信之處。復佐以證人黃月雲於甫遭查獲之際，旋即
      電話聯繫被告前往取締現場處理，被告抵達後，即趁員警
      不注意之際，進入證人黃月雲之流動式卡拉OK車內要抽走
      金嗓伴唱機內的CF卡，經員警發現而遭制止乙情，業據證
      人王建弘於偵、審中證述：當時雖然是點將家伴唱機擺在
      外面，但是唱歌的內容是由金嗓伴唱機播放，我們去的時
      候，還沒發現金嗓伴唱機，黃月雲就一直說要等被告來，
      被告偷偷跑來，跑到廂型車旁邊的門，進去廂型車裡面，
      伊有看到被告想將金嗓伴唱機內的CF卡抽走，就是重製物
      ，伊發現後，警員在旁邊，伊跟警察講，被告就匆匆跑來
      ，在那邊大聲咆哮，說搜索票有問題等語（見偵卷第26至
      27頁、院卷二第32頁）；證人即取締員警曾仁成於偵訊中
      亦證稱：我們到現場時還沒看到被告，是後來黃月雲打電
      話給被告請他到現場來，沒多久被告就到場，到場後未表
      明身分就自行偷跑到卡拉OK車上欲取走伴唱機內的CF卡，
      我們看到後就大喊不要亂動，被告聽到後就趕快下來，我
      們請被告出示證件，並將被告的身分證件影印下來等語（
      見偵卷第74頁）明確，經核上開2 位證人並非同庭應訊，
      卻就查緝經過之證述內容完全相符，堪認其2 人之證詞足
      以採信。則自被告經證人黃月雲通知抵達取締現場後，即
      趁取締員警不及注意之際，第一時間進入卡拉OK車上欲拔
      走金嗓伴唱機內之CF卡之舉動觀之，顯然被告早已知悉金
      嗓伴唱機之CF卡為違反著作權法之重製物，始欲在為警發
      現前先行取走，以免日後作為違反著作權法之關鍵證物，
      據此益徵證人黃月雲前揭所述，應與事實相符，堪予採信
      。又證人黃月雲雖無法清晰記憶被告販賣金嗓伴唱機予其
      之確切日期，惟其於本院審理時證稱：之前是先向被告承
      租，後來才向被告買下，大約在被查獲前兩年多買的等語
      （見本院卷二第38頁），參諸本案查獲日期為98年9 月24
      日，且卷附租賃契約書記載簽約日期為96年4 月15日（見
      偵卷第11頁），足見被告之販賣時間應為96年4 月15日至
      同年9 月24日間之某日。是以，被告確有於96年4 月15日
      至同年9 月24日間某日將金嗓伴唱機販賣予黃月雲後，定
      期前往灌錄包含附表所示之歌曲至CF卡，而有侵害各該著
      作權人之音樂著作之犯行，即堪認定。
（三）被告雖辯稱：伊曾為黃月雲辦理公開播放證，黃月雲打電
      話給伊說證書不見了，伊才會前往現場，伊是賣給黃月雲
      點將家伴唱機而非金嗓伴唱機，因此金嗓伴唱機內之CF卡
      增灌歌曲與伊無關等語；證人黃月雲亦附和其詞，於98年
      10月14日第2 次偵訊時，改稱：本件與被告無關，金嗓伴
      唱機是伊於97年4 月間，向1 個平頭的男子以2 萬多元購
      買，伊不知道對方的年籍資料，幫伊灌錄新歌的是綽號「
      阿財」之男子，伊也不知道其年籍資料等語（見偵卷第27
      至28頁），於本院審理時，再改稱：本件金嗓伴唱機是2
      個年輕人兜售的，其中1 個名叫「阿財」，灌歌的也是阿
      財等語（見院卷二第37頁）。惟查：
    1.檢察官於偵查中訊問被告：你是否曾經幫黃月雲辦理向臺
      灣音樂著作權協會買公開演出的授權證明？被告答稱：我
      忘記了等語，有偵訊筆錄1 份在卷可稽（見偵卷第54頁）
      ，故如被告確係前往取締現場為黃月雲處理公開播放證之
      事，豈會於偵訊時答稱忘記有無為黃月雲代辦該等文件？
      又被告於抵達取締現場時，旋即趁員警不注意之際進入卡
      拉OK車內欲取走金嗓伴唱機內之CF卡一節，業如前述，故
      如被告僅係為黃月雲代辦公開播放證，為何到場後第一動
      作不是向員警說明公開播放證之事，反而是偷偷進入車內
      欲抽走金嗓伴唱機內之CF卡，甚至於遭員警發現制止後，
      仍未說明公開播放證之事？且金嗓伴唱機若非伊售予黃月
      雲並不定期為其內之CF卡增灌歌曲，為何其會知悉除擺放
      於廣場上之點將家伴唱機外，卡拉OK車上另有1 台金嗓伴
      唱機？又如何能知悉該金嗓伴唱機之CF卡內存有違反著作
      權法之重要證物即歌曲非法重製物？是其所辯，均為臨訟
      卸責之詞，要無可採。
    2.證人黃月雲於第2 次偵訊及本院審理時之證述，前後反覆
      ，相互矛盾，或說向1 位平頭男子購買，或說向2 位年輕
      人購買，復無法聯繫上開人士或提出相關聯繫資料以實其
      說，上開證言是否可信，已屬有疑，反觀其於遭查獲當下
      之警詢及第1 次偵訊時，即能前後一致明確說出係被告售
      予金嗓伴唱機並灌錄新歌，佐以遭查緝時，第一時間即聯
      繫被告到場，被告亦迅速到場並試圖在員警發現前抽走金
      嗓伴唱機內之CF卡等情觀之，本件若與被告無關，其為何
      要聯繫無關之被告到場？被告又為何要為與其無關之事前
      往現場？被告又如何知道要拔取金嗓伴唱機內之CF卡以免
      成為犯罪證據？綜上各情，堪認證人黃月雲於警詢及第1
      次偵訊時之供述為真實可信，其嗣後推翻前詞於第2 次偵
      訊及審理中之證詞，顯係避重就輕迴護被告之詞，不足採
      信，難為被告有利之證據。
（四）綜上所述，本件事證明確，被告前開所辯均不足採，其有
      擅自以重製之方法，侵害他人之著作財產權之犯行，實堪
      認定。
二、核被告所為，係犯著作權法第91條第1 項擅自以重製之方法
    侵害他人著作財產權罪。被告陸續將如附表所示之15首歌曲
    灌錄至金嗓伴唱機內，係基於單一之犯罪決意而為之，依一
    般社會健全觀念，各該舉動之獨立性極為薄弱，難以強行分
    開，在刑法評價上，以為數個舉動之接續施行，合為包括之
    一行為予以評價較為合理，為接續犯，僅論以一罪。公訴意
    旨認被告係犯同法第91條第2 項之意圖銷售而擅自以重製之
    方法侵害他人之著作財產權罪，惟此部分事實業經本院不另
    為無罪之諭知（詳後述），即屬犯罪事實之減縮，自無庸變
    更起訴法條，附此敘明。又被告前有如事實欄所載經判處有
    期徒刑並執行完畢之情形，此有臺灣高等法院被告前案紀錄
    表可參，其於有期徒刑執行完畢5 年之內故意再犯本罪，為
    累犯，應依刑法第47條第1 項規定，加重其刑。爰審酌被告
    有多次違反著作權法前科紀錄，本次復為求取不法利益，以
    上開方式恣意侵害告訴人之著作財產權，致告訴人權益受有
    相當損害，犯後未坦承犯行，猶飾詞狡辯，態度非佳，且迄
    未與告訴人達成和解，所為實不足取等一切情狀，量處如主
    文所示之刑，並諭知易科罰金之折算標準。至扣案金嗓伴唱
    機1 台、CF卡1 張、遙控器1 個、點歌簿1 本，業經被告售
    予黃月雲，即非被告所有之物，爰不予宣告沒收。
參、不另為無罪諭知部分：
一、公訴意旨另以：被告係於95年或96年間之某日，先將附表所
    示之歌曲灌錄至金嗓伴唱機後，再販賣予黃月雲，而侵害告
    訴人之著作財產權，因認被告此部分涉犯著作權法第91條之
    1 第2 項之明知係侵害著作財產權之重製物而散布罪嫌等語
    。
二、按犯罪事實應依證據認定之，無證據不得認定犯罪事實；不
    能證明被告犯罪者，應諭知無罪之判決，刑事訴訟法第154
    條第2 項及第301 條第1 項分別定有明文。又事實之認定，
    應憑證據，如未能發現相當證據，或證據不足以證明，自不
    能以推測或擬制之方法，以為裁判基礎；認定不利於被告之
    事實，須依積極證據，苟積極證據不足為不利於被告事實之
    認定時，即應為有利於被告之認定，更不必有何有利之證據
    ；認定犯罪事實所憑之證據，雖不以直接證據為限，間接證
    據亦包括在內，然無論直接或間接證據，其為訴訟上之證明
    ，須於通常一般之人均不致有所懷疑，而得確信其為真實之
    程度者，始得據為有罪之認定，倘其證明尚未達到此一程度
    ，而有合理之懷疑存在，致無從為有罪之確信時，即不得遽
    為不利於被告之認定，最高法院著有40年臺上字第86號、30
    年上字第816 號及76年臺上字第4986號判例意旨可資參照。
三、經查，如附表所示之歌曲發行日期，跨越94年至98年間，此
    有大唐公司刑事陳報狀（見院卷二第43至46頁）、豪記公司
    及吳東龍提出之告訴歌曲明細1 紙（見院卷二第47頁）附卷
    可稽，則在被告於96年4 月15日至同年9 月24日間某日販售
    金嗓伴唱機予黃月雲後始發行之歌曲，自不可能於販售前即
    重製至CF卡內而為販賣，至於在販售前即已發行之歌曲，因
    證人王建弘於審理時證稱：若歌曲在販賣金嗓伴唱機前就創
    作，就無法判斷是在販賣時或販賣後才增灌至CF卡等語（見
    院卷二第34至35頁），而本件並無積極證據足認在販售前發
    行之歌曲於販售前即已重製於CF卡內，是依罪疑唯輕原則，
    應為有利被告之認定，從而應認販售金嗓伴唱機前已發行之
    歌曲，亦係在販售後始予以灌錄。公訴意旨認被告另犯散布
    違法重製物罪，尚乏依據，原應為無罪之諭知，惟公訴人認
    此部分與經起訴並由本院論罪科刑之前揭犯行部分，有吸收
    犯之關係，爰不另為無罪之諭知。
據上論斷，應依刑事訴訟法第299 條第1 項前段，著作權法第91
條第1 項，刑法第11條前段、第47條第1 項、第41條第1 項前段
，判決如主文。
本案經檢察官吳書怡到庭執行職務。
中    華    民    國    100     年    4   月    21    日
                  刑事第九庭    審判長法  官  鄭詠仁
                                      法  官  黃沛文
                                      法  官  王麗芳
以上正本證明與原本無異。
如不服本判決應於收受送達後10日內向本院提出上訴書狀，並應
敘述具體理由；如未敘述上訴理由者，應於上訴期間屆滿後20日
內向本院補提理由書（均須按他造當事人之人數附繕本）「切勿
逕送上級法院」。
中    華    民    國   100    年    4     月    25    日
                                      書記官  楊馥如
附錄本案論罪科刑法條全文：
著作權法第91條
擅自以重製之方法侵害他人之著作財產權者，處 3 年以下有期
徒刑、拘役，或科或併科新臺幣 75 萬元以下罰金。
意圖銷售或出租而擅自以重製之方法侵害他人之著作財產權者，
處 6 月以上 5 年以下有期徒刑，得併科新臺幣 20 萬元以上
2 百萬元以下罰金。
以重製於光碟之方法犯前項之罪者，處 6 月以上 5 年以下有期
徒刑，得併科新臺幣 50 萬元以上 5 百萬元以下罰金。
著作僅供個人參考或合理使用者，不構成著作權侵害。
附表
┌──┬─────────┬──────┬───────┐
│編號│歌曲名稱          │著作財產權人│歌曲發行日期  │
├──┼─────────┼──────┼───────┤
│1   │行棋              │豪記公司    │97年12月4日   │
├──┼─────────┼──────┼───────┤
│2   │前途              │吳東龍      │96年12月7日   │
├──┼─────────┼──────┼───────┤
│3   │望天              │豪記公司    │98年5月22日   │
├──┼─────────┼──────┼───────┤
│4   │我問天            │吳東龍      │96年4月25日   │
├──┼─────────┼──────┼───────┤
│5   │手中情            │吳東龍      │96年4月25日   │
├──┼─────────┼──────┼───────┤
│6   │迷魂香            │吳東龍      │96年12月7日   │
├──┼─────────┼──────┼───────┤
│7   │愛情爐丹          │吳東龍      │97年5月30日   │
├──┼─────────┼──────┼───────┤
│8   │買醉的人          │吳東龍      │97年5月30日   │
├──┼─────────┼──────┼───────┤
│9   │隨在你愛          │大唐公司    │95年11月      │
├──┼─────────┼──────┼───────┤
│10  │誤會              │大唐公司    │95年11月      │
├──┼─────────┼──────┼───────┤
│11  │人生啊人生        │大唐公司    │95年6月       │
├──┼─────────┼──────┼───────┤
│12  │大仔              │大唐公司    │95年6月       │
├──┼─────────┼──────┼───────┤
│13  │今夜台北城        │大唐公司    │95年6月       │
├──┼─────────┼──────┼───────┤
│14  │重出江湖          │大唐公司    │94年1月       │
├──┼─────────┼──────┼───────┤
│15  │一萬個理由        │大唐公司    │95年6月       │
└───────────────────────────┘